# 求助陈版，处置子公司股权丧失控制权的处理

提问人：霖霖与茂茂 时间：2020-05-17 09:33:04
陈版，您好！请教一下。我们公司纳入合并范围持股51%的控股子公司A，在 2019 年 8 月引入新股东，新股东增资后占股40%，我公司占股下降为30%，核算方法变更为权益法。增资协议在 2019 年 9 月 30 日签订，增资款在 2019 年10 月 30 日收到，相关的章程在 2019 年 10 月 30 日修改完毕，工商变更在 2019 年 12 月 27 日变更完毕。增资协议约定，在增资涉及的工商变更登记手续的下一个自然月开始按照认缴的出资比例承担A公司的损益。A公司 2019 年年初未分配利润 100 ， 2019 年1-10月净利润 60 ， 2019 年11-12月净利润 30 。
目前我们认为有两种处理方法，但不知道哪种方法是正确的：
1 、判断会计上的A公司处置时点为 2019 年 10 月 30 日，应对A公司 2019 年 11 、 12 月的损益按权益法核算。即合并A公司 2019 年1-10月的利润表，然后对11-12月的损益按权益法核算。
1 ）我公司单体报表层面，按权益法的会计处理如下：
借：长期股权投资-A公司 57 （190*30%）
贷：年初未分配利润 30 （100*30%）
贷：投资收益 27 （90*30%）
借：长期股权投资-A公司 39.9（190*21%）
贷：年初未分配利润 21 （100*21%）
贷：投资收益 18.9（90*21%）
2 ）我公司合并层面，合并A公司 2019 年1-10月的利润表，归母净利润按51%计算
2 、判断会计上的A公司处置时点为 2019 年 10 月 30 日，但合并A公司 2019 年1-12月的利润表。
1 ）我公司单体报表层面，按权益法的会计处理如下：
借：长期股权投资-A公司 57 （190*30%）
贷：年初未分配利润 30 （100*30%）
贷：投资收益 27 （90*30%）
借：长期股权投资-A公司 39.9（190*21%）
贷：年初未分配利润 21 （100*21%）
贷：投资收益 18.9（90*21%）
2 ）我公司合并层面，合并A公司 2019 年1-12月的利润表，归母净利润按51%计算
请问陈版，上述两种方法哪一种是正确的，如有错误恳请指正。谢谢！

回答人：chenyiwei
这个问题的关键还是在于处置日（丧失控制权之日）如何确定。从主帖信息看，“增资协议在 2019 年 9 月 30 日签订，增资款在 2019 年 10 月 30 日收到，相关的章程在 2019 年 10 月 30 日修改完毕，工商变更在 2019 年 12 月 27 日变更完毕”，一般理解工商变更不是判断购买日/处置日的最关键条件，因此认定丧失控制权之日是 2019 年 10 月 30 日的可能性更大。相应地，合并层面，仅合并A公司 1 至 10 月的利润表。虽然根据协议约定， 11 、 12 月的净利润还是按原股权比例享有，但这只是股东之间的利益分配问题，一般理解不影响控制权已经丧失的判断。

提问人：霖霖与茂茂 时间：2020-05-18 14:18:00
感谢陈版的回复。@chenyiwe
我们判断同您一致，认为 2019 年 10 月 30 日为丧失控制权之日，丧失控制权之时，公司持股比例下降为30%。那么对于 11 、 12 月的损益部分，按合同约定，公司还是享有51%的份额，请问对于多出的21%份额能记入投资收益吗，还是得记入营业外收入？能按下述进行会计处理吗？谢谢！
借：长期股权投资-A公司 39.9（190*21%）
贷：年初未分配利润 21 （100*21%）
贷：投资收益 18.9（90*21%）

回答人：chenyiwei
多出的21%份额能记入投资收益。